【裁判字號】    98,訴,280
【裁判日期】    980331
【裁判案由】    偽造文書等
【裁判全文】
臺灣桃園地方法院刑事判決               98年度訴字第280號
公  訴  人  臺灣桃園地方法院檢察署檢察官
被      告  丙○○
選任辯護人  高志明律師
被      告  丁○○
                    （
選任辯護人  簡宏明律師
上列被告因偽造文書等案件，經檢察官提起公訴（98年度偵字第
1413號），被告於本院準備程序進行中，就被訴事實為有罪之陳
述，經本院告知簡式審判程序意旨，並聽取公訴人及被告之意見
後，本院合議庭裁定依簡式審判程序審理，判決如下：
    主  文
丙○○共同行使偽造臺灣臺北地方法院檢察署監管科收據、法務
部行政執行假扣押處分命令、臺灣臺北地方法院檢察署卷宗、臺
灣臺北地方法院收據、請求暫時性凍結執行聲請書、個人資料外
洩授權止付申請書及臺灣臺北地方法院檢察署監管科函文，足以
生損害於公眾，共罪，各處有期徒刑壹年貳月。扣案偽造之請
求暫時性凍結執行聲請書壹張（含其上偽造之「臺北地檢署」印
文壹枚）、臺灣臺北地方法院檢察署監管科函文張（均含其上
偽造之「臺北地檢署」印文各壹枚，共枚）、臺灣臺北地方法
院收據張（均含其上偽造之「臺北地檢署」印文各壹枚，共
枚）、黑色公事包壹只、NOKIA 廠牌2016型號之藍色行動電話壹
支及NOKIA 廠牌2016型號之黑色行動電話壹支，均沒收。應執行
有期徒刑貳年貳月。扣案偽造之請求暫時性凍結執行聲請書壹張
（含其上偽造之「臺北地檢署」印文壹枚）、臺灣臺北地方法院
檢察署監管科函文張（均含其上偽造之「臺北地檢署」印文各
壹枚，共枚）、臺灣臺北地方法院收據張（均含其上偽造之
「臺北地檢署」印文各壹枚，共枚）、黑色公事包壹只、NOKI
A廠 牌2016型號之藍色行動電話壹支及NOKIA 廠牌2016型號之黑
色行動電話壹支，均沒收。
丁○○共同行使偽造臺灣臺北地方法院檢察署監管科收據、法務
部行政執行假扣押處分命令、臺灣臺北地方法院檢察署卷宗、臺
灣臺北地方法院收據、請求暫時性凍結執行聲請書、個人資料外
洩授權止付申請書及臺灣臺北地方法院檢察署監管科函文，足以
生損害於公眾，共罪，各處有期徒刑壹年貳月。扣案偽造之請
求暫時性凍結執行聲請書壹張（含其上偽造之「臺北地檢署」印
文壹枚）、臺灣臺北地方法院檢察署監管科函文張（均含其上
偽造之「臺北地檢署」印文各壹枚，共枚）、臺灣臺北地方法
院收據張（均含其上偽造之「臺北地檢署」印文各壹枚，共
枚）、黑色公事包壹只、NOKIA 廠牌2016型號之藍色行動電話壹
支及NOKIA 廠牌2016型號之黑色行動電話壹支，均沒收。應執行
有期徒刑貳年貳月。扣案偽造之請求暫時性凍結執行聲請書壹張
（含其上偽造之「臺北地檢署」印文壹枚）、臺灣臺北地方法院
檢察署監管科函文張（均含其上偽造之「臺北地檢署」印文各
壹枚，共枚）、臺灣臺北地方法院收據張（均含其上偽造之
「臺北地檢署」印文各壹枚，共枚）、黑色公事包壹只、NOKI
A廠 牌2016型號之藍色行動電話壹支及NOKIA 廠牌2016型號之黑
色行動電話壹支，均沒收。
    事  實
一、丙○○、丁○○與姓名年籍均不詳綽號「阿B」、「弟仔」
    之成年男子共組詐騙集團，其分工角色係由「阿B」負責開
    車及策劃詐騙任務，「弟仔」、丙○○及丁○○則分別負責
    假冒公務員之身分、把風及取款，就詐騙之金額，丙○○與
    賴俊明均可分得百分之3.3。其等自民國97年12月下旬某日
    起，共同意圖為自己不法之所有，並基於冒充公務員而行使
    其職權、偽造公文書、行使偽造公文書及詐欺之犯意聯絡：
(一)97 年12月間，由其等所屬詐欺集團中某姓名年籍不詳之人
    ，撥打電話予乙○○，佯稱為高雄土地銀行人員及警察人員
    ，向乙○○表示其身分證遭他人冒用盜領現金，並告知「吳
    文正」檢察官可以幫忙處理，嗣佯稱「吳文正」檢察官之詐
    欺集團成員撥打電話陸續向乙○○表示需要新臺幣（下同）
    50萬元、70萬元以及50萬元處理，致乙○○陷於錯誤，而分
    別於97年12月29日中午12時許、同年月31日中午某時以及98
    年1 月7 日中午某時，依指示前往臺北縣新莊市○○路與光
    明路口附近，另丙○○、丁○○、「阿B 」、「弟仔」之人
    ，依該集團成員之電話指示，由「阿B 」負責駕駛車輛、丙○○負責把風監看、丁○○或「弟仔」之人負責領款之方式
    ，使乙○○分別將50萬元、70萬元以及50萬元交付與「吳文
    正」檢察官所指定之詐欺集團成員「弟仔」及丁○○，「弟
    仔」及丁○○並交付偽造之臺北地檢署監管科收據以取信乙○○，而行使之。
(二)97 年12月30日上午9時30分許，由其等所屬詐欺集團中某姓
    名年籍不詳之女子，撥打電話予甲○○，佯稱為臺新銀行新
    店分行人員，向甲○○表示其遭他人冒開帳戶，並將電話轉
    接到佯稱為臺北市警察隊「林俊明」隊長之詐欺集團成員，
    嗣「林俊明」隊長向甲○○表示：本案為0000000專案，要
    分案調查，並暫時資產凍結，嗣後又將電話轉接至佯稱為「
    張書華」檢察官之詐欺集團成員，待「張書華」檢察官詢問
    甲○○所開設之帳戶後，「林俊明」隊長及「張書華」檢察
    官向甲○○表示要派一組人員管收金錢，並會派一名「林銘
    偉」之調查員前往碰面，致甲○○陷於錯誤，依指示於97年
    12月30日下午4時30分許，前往桃園縣龍潭鄉○○路與建國
    路口，另丙○○、「阿B」、「弟仔」之人，依該集團成員
    之電話指示，由「阿B」、丙○○負責把風監看、「弟仔」
    之人負責領款之方式，使甲○○將75萬元交與佯稱「林銘偉
    」調查員之詐欺集團成員「弟仔」，「弟仔」並交付偽造之
    臺灣臺北地方法院檢察署監管科函文、法務部行政執行假扣
    押處分命令、臺灣臺北地方法院檢察署卷宗、臺灣臺北地方
    法院收據、請求暫時性凍結執行聲請書及個人資料外洩授權
    止付申請書以取信甲○○，而行使之。
(三)97 年12月23日上午10時30分許，由其詐欺集團中某姓名年
    籍不詳之人，撥打電話予戊○○○，佯稱為臺灣中小企業銀
    行新店分行人員，向戊○○○表示有人拿其帳戶要領取現金
    ，嗣後佯稱為臺北市刑警大隊大隊長「林正明」之詐欺集團
    成員表示其資金被盜領，要請檢察官與其聯絡，嗣佯稱為「
    張書華」檢察官之詐欺集團成員，撥打電話向戊○○○表示
    需要調查帳戶內是否涉及不法，需將金錢領出並交與指定之
    人，致戊○○○陷於錯誤，而依指示分別於97年12月25日及
    97年12月30日前往桃園縣龜山鄉○○○路27號，另丙○○、
    丁○○與「阿B」之人，依該集團成員之電話指示，由「阿B
    」駕駛車輛、丙○○負責把風監看、丁○○負責領款之方式
    ，使戊○○○將100萬元及70萬元交付與丁○○，丁○○並
    交付偽造之臺灣臺北地方法院檢察署監管科函文、臺灣臺北
    地方法院收據及請求暫時性凍結執行聲請書以取信戊○○○
    ，而行使之。嗣戊○○○發覺受騙，報警處理，並配合警方
    指示，於98年1月8日下午4時30分許，在桃園縣龜山鄉○○
    路與自強西路口佯將130萬元交付與丁○○，丙○○及丁○○當場為警查獲，並扣有偽造之請求暫時性凍結執行聲請書
    1張、臺灣臺北地方法院檢察署監管科函文3張、臺灣臺北地
    方法院收據3 張、黑色公事包1 只、NOKIA 廠牌2016型號之
    藍色行動電話1 支、NOKIA 廠牌2016型號之黑色行動電話1
    支及NOKIA 廠牌N95 型號之行動電話1 支，而悉上情。
二、案經桃園縣政府警察局龜山分局報請臺灣桃園地方法院檢察
    署檢察官偵查起訴。
    理  由
壹、程序方面
    本案被告丙○○、丁○○所犯之罪，並非法定刑為死刑、無
    期徒刑或最輕本刑3年以上有期徒刑之罪，亦非高等法院管
    轄第一審之案件，而被告於準備程序中就被訴事實已為有罪
    之陳述，經本院告知簡式審判程序之旨，並聽取被告與公訴
    人之意見後，本院合議庭乃依刑事訴訟法第273條之1第1項
    規定，裁定由受命法官獨任進行簡式審判程序，合先敘明。
貳、事實認定方面
    上開犯罪事實，業據被告丙○○及丁○○於偵訊及本院審理
    時坦認不諱，核與證人乙○○、甲○○、戊○○○之證詞相
    符，並有戊○○○之渣打銀行龜山分行存摺影本、偽造之臺
    灣臺北地方法院檢察署監管科收據、法務部行政執行假扣押
    處分命令、臺灣臺北地方法院檢察署卷宗、臺灣臺北地方法
    院收據、請求暫時性凍結執行聲請書、個人資料外洩授權止
    付申請書及臺灣臺北地方法院檢察署監管科函文等件附卷可
    佐，堪認被告等之自白與事實相符，本案事證明確，被告等
    上揭犯行，均堪認定。
、法律適用方面
    核被告丙○○、丁○○所為，均係犯刑法第339條第1項之詐
    欺取財、同法第211條、第216條之偽造公文書、行使偽造公
    文書及同法第158條第1項冒充公務員而行使其職權等罪，其
    偽造公文書之低度行為應為行使偽造公文書之高度行為所吸
    收，不另論罪。又所犯行使偽造公文書、冒充公務員而行使
    其職權及詐欺取財罪間，係一行為而犯數罪名，應依刑法第
    55條規定，從一重論以行使偽造公文書罪。被告所犯上開三
    次行使偽造公文書犯行，犯意各別，行為互殊，應予分論併
    罰。被告丙○○、丁○○、「阿B」及「弟仔」與詐欺集團
    成員間，有犯意之聯絡及行為之分擔，應論以共同正犯。爰
    審酌被告丙○○、丁○○正值青年，不思循正當途徑工作以
    換取金錢，竟加入詐欺集團，本件被害人人數甚多，被害人
    所受損害之金額甚高，除致各該被害人財產受到侵害外，復
    使社會上人與人之間的信任感蕩然無存，人民動輒聽聞公家
    機關、銀行之來電，時以為詐欺集團之來電，人人惶悚不安
    ，草木皆兵，嚴重危害交易秩序與社會治安，復兼衡被告被
    告丙○○、丁○○之犯罪動機、目的、手段、其等於該詐騙
    集團中所擔任之角色及功能及其犯後態度已坦承犯行等一切
    情狀，認公訴人求處被告丙○○、丁○○應執行有期徒刑2
    年6月稍屬過重，爰分別量處如主文所示之刑，並定其應執
    行之刑，以資懲儆。扣案之偽造請求暫時性凍結執行聲請書
    1張（含其上偽造之「臺北地檢署」印文1枚）、臺灣臺北地
    方法院檢察署監管科函文3張（均含其上偽造之「臺北地檢
    署」印文各1 枚，共3 枚）、臺灣臺北地方法院收據3 張（
    均含其上偽造之「臺北地檢署」印文各1 枚，共3 枚）、黑
    色公事包1 只、NOKIA 廠牌2016型號之藍色行動電話1支及
    NOKIA 廠牌2016型號之黑色行動電話1 支，分別為被告丁○○及丙○○所有供該詐騙集團成員詐騙被害人或彼此聯絡之
    用，為供被告丙○○、丁○○及其他共犯犯本件詐欺犯行所
    用之物，業經被告丙○○、丁○○於本院審理中陳述明確，
    均應依刑法第38條第1 項第2 款、第219 條之規定，宣告沒
    收之。又扣案之NOKIA 廠牌N95 型號之行動電話壹支，尚無
    積極之證據證明與本件詐欺犯罪有何直接之關連，爰不依職
    權宣告沒收，附此敘明。
據上論斷，應依刑事訴訟法第273 條之1 第1 項、第299 條第1
項前段，刑法第28條、第158 條第1 項、第216 條、第211 條、
第339 條第1 項、第55條前段、第38條第1 項第2 款、第219 條
、第51條第5 款，刑法施行法第1 條之1 第1 項、第2 項前段，
判決如主文。
本案經檢察官翁偉玲到庭執行職務。
中    華    民    國    98    年     3    月  31    日
                  刑事第七庭  法  官  蔡羽玄
以上正本證明與原本無異。
如不服本判決，應於送達後10日內向本院提出上訴狀（應附繕本
），其未敘述上訴理由者，應於上訴期間屆滿後20日內，補提理
由書狀於本院，上訴於臺灣高等法院。
                              書記官  陳玉芳
中    華    民    國    98    年    3     月    31    日
本案論罪科刑法條：
中華民國刑法第158條
冒充公務員而行使其職權者，處3年以下有期徒刑、拘役或5百元
以下罰金。冒充外國公務員而行使其職權者，亦同。
中華民國刑法第216條
行使第210條至第215條之文書者，依偽造、變造文書或登載不實
事項或使登載不實事項之規定處斷。
中華民國刑法第211條
偽造、變造公文書，足以生損害於公眾或他人者，處1年以上7年
以下有期徒刑。
中華民國刑法第339條
意圖為自己或第三人不法之所有，以詐術使人將本人或第三人之
物交付者，處5年以下有期徒刑、拘役或科或併科1千元以下罰金
。
以前項方法得財產上不法之利益或使第三人得之者，亦同。
前二項之未遂犯罰之。


司法院資訊處製作；財團法人民間司法改革基金會備份。
